臺灣高等法院刑事判決
111年度上易字第1084號
上  訴  人  
即  被  告  陳國慶




選任辯護人  鄭佑祥律師(法扶律師)
上列上訴人因竊盜等案件，不服臺灣桃園地方法院111年度易字
第269號，中華民國111年6月10日第一審判決（起訴案號：臺灣
桃園地方檢察署110年度偵字第21463號、110年度偵字第21528號
、110年度偵字第24626號），提起上訴，本院判決如下：
    主  文
上訴駁回。
   事實及理由
一、審理範圍
　　本案在刑事訴訟法第348條於民國110年6月18日修正施行後
    ，於111年7月20日繫屬本院，應適用修正後之現行刑事訴訟
    法第348條規定判斷上訴範圍。原審判決後，上訴人即被告
    陳國慶及其辯護人明示僅就科刑及定執行刑部分提起上訴（
    本院卷第169頁、第215頁），檢察官並未上訴，依刑事訴訟
    法第348條第3項規定及其修法理由，本院自僅就原判決關於
    刑及定執行刑部分審理，至於未表明上訴之原判決關於犯罪
    事實、罪名及沒收部分非本院審判範圍，均引用原審判決書
    之記載（如附件）。
二、上訴意旨略以：被告坦承原審判決認定之犯罪事實，然因家
    中發生變故，且有中風臥病之母親尚待照顧，請斟酌被告家
    中情形，適用刑法第59條規定酌減被告之刑，並從輕量刑等
    語。
三、本案科刑
　㈠關於法定刑之加重、減輕說明 
　　⒈關於附件犯罪事實二部分，被告著手竊盜之實行而未得手
　　  ，應依刑法第25條規定減其刑。
　　⒉被告為瘖啞人，衡其為弱勢族群中之弱勢，謀職不易，且 
      社會資源有限，確有生存發展上之困境，是就被告3次犯
      罪均依刑法第20條規定，減輕其刑。並就附件事實欄二未
      遂減輕部分，遞減被告之刑。
　　⒊刑法第59條所謂「犯罪之情狀顯可憫恕」，必於審酌一切
      犯罪情狀，在客觀上顯然足以引起一般同情，認為縱宣告
      法定最低刑度猶嫌過重者，始有其適用。此所謂法定最低
      度刑，固包括法定最低本刑；惟遇有其他法定減輕之事由
      者，則指適用其他法定減輕事由減輕其刑後之最低度刑而
      言。倘被告別有法定減輕事由者，應先適用法定減輕事由
      減輕其刑後，猶認其犯罪之情狀顯可憫恕，即使科以該減
      輕後之最低度刑仍嫌過重者，始得適用刑法第59條規定酌
      量減輕其刑。查被告雖屬瘖啞弱勢，惟此部分已依刑法第
      第20條規定減輕被告之刑，關於110年3月28日竊盜部分，
      並依未遂犯規定遞減被告之刑，均足以在前述處斷刑範圍
      內妥適量刑。此外，未見被告有何特殊之原因與環境，在
      客觀上足以引起一般同情，縱予宣告最低刑度猶嫌過重之
      情事，因認無刑法第59條減輕規定之適用。至於被告曾受
      刑之宣告與執行之前案紀錄部分，未經檢察官主張構成累
      犯之事實及應加重其刑之證明方法，均列為科刑審酌事項
      ，併予敘明（最高法院111 年4月27日110年度台上大字第
      5660號裁定宣示主文參照）。
　㈡原審以被告之行為人責任為基礎，審酌其有多次竊盜案件紀
    錄，仍未循正當途徑賺取財物，一再行竊，嚴重欠缺尊重他
    人財產權之觀念，所為破壞社會秩序，並造成告訴人蔡盷錚
    、簡震緯之財產損失，兼衡被告犯罪之後態度、智識程度、
    得手之財物價值、經濟狀況、未積極與實際蒙受損失之告訴
    人和解並賠償其等損害等一切情狀，分別量處如主文所示之
    刑，並均諭知易科罰金之折算標準，核屬適當。又被告3次
    竊盜犯行之告訴人不同，惟手段相似且時間密接，原審於刑
    法第51條第5款規定之範圍內，定應執行有期徒刑8月，如易
    科罰金以新臺幣1,000元折算1日，合於法律規範，並達刑罰
    經濟與恤刑目的，亦屬妥適。
四、被告上訴主張本案情堪憫恕，應適用刑法第59條酌減其刑，
    核無理由，已如前述；其以供認犯罪，且家庭變故為由請求
    從輕量刑部分，則經原審判決綜合審酌被告之犯後態度及經
    濟狀況等科刑事由而為量刑，難認有何裁量權濫用或違反比
    例原則之情形。至於被告家人之生活、照顧部分，業經本院
    函囑社福單位訪視在案，併予敘明。被告仍執前詞，指摘原
    判決量刑及定應執行刑不當，認無理由，應予駁回。
據上論斷，應依刑事訴訟法第373條、第368條，判決如主文。
本案經檢察官楊挺宏提起公訴，檢察官壽勤偉到庭執行職務。
中　　華　　民　　國　　111 　年　　11 　　月　30　　日
                  刑事第六庭  審判長法　官     劉方慈
                                    法　官     蕭世昌
                                    法　官     許曉微
以上正本證明與原本無異。
不得上訴。
                                    書記官     陳韻如
中　　華　　民　　國　　111 　年　　11 　　月　30　　日